【裁判字號】    98,訴,503
【裁判日期】    981201
【裁判案由】    偽造文書
【裁判全文】
臺灣宜蘭地方法院刑事判決               98年度訴字第503號
公  訴  人  臺灣宜蘭地方法院檢察署檢察官
被      告  乙○○
            甲○○
            丙○○
上列被告因犯偽造文書案件，經檢察官提起公訴（98年度偵字第
2536號），本院合議庭裁定適用簡式審判程序，爰不經通常程序
判決如下：
    主  文
乙○○共同犯行使偽造私文書罪，處有期徒刑肆月。如附表編號
1至3號所示偽造之署押均沒收。又共同犯行使公務員登載不實文
書罪，處有期徒刑壹年。應執行有期徒刑壹年貳月。如附表編號
1至3號所示偽造之署押均沒收。緩刑貳年。
甲○○共同犯行使偽造私文書罪，處有期徒刑肆月。如附表編號
4至70號所示偽造之署押均沒收。又共同犯行使公務員登載不實
文書罪，處有期徒刑壹年。應執行有期徒刑壹年貳月。如附表編
號4至70號所示偽造之署押均沒收。緩刑貳年。
丙○○共同犯行使偽造私文書罪，處有期徒刑肆月。如附表編號
71至100號所示偽造之署押均沒收。又共同犯行使公務員登載不
實文書罪，處有期徒刑壹年。應執行有期徒刑壹年貳月。如附表
編號71至100號所示偽造之署押均沒收。緩刑貳年。
    犯 罪 事 實
一、乙○○（民國96年4月中旬入伍、97年3月退伍）、甲○○（
    96年9月入伍、97年8月中旬退伍）與丙○○（97年5月19日
    入伍、98年1月25日退伍）3人，於上開服義務役之期間，均
    曾擔任宜蘭縣宜蘭市金六結營區陸軍蘭陽地區指揮部機步第
    二營第三連預財士之職務，乙○○於96年9月間起至97年1月
    底止擔任預財士，甲○○於97年2月起至97年7月底止擔任預
    財士，丙○○則於97年8月起至98年1月中旬止擔任預財士，
    均為依法令服務於國家所屬機關，而具有法定職務權限之公
    務員，因均懼於連長權勢，竟分別於擔任預財士之期間，與
    擔任連長之鍾天譯（業經國防部北部地方軍事法院判決確定
    ）共同基於行使偽造私文書及行使將不實事項登載於職務上
    所掌公文書之單一行為決意之犯意聯絡，分別偽簽如附表所
    示連上弟兄之姓名於「獎勵金領款收據」上，並持以報銷而
    行使，並將上開不實事項登載於預財士業務上所掌工作獎金
    核銷簽呈之公文書及現金收支簿上，並持經鍾天譯批示核准
    而行使，均足以生損害於國防部對於該工作獎金核銷之正確
    性及如附表所示之人。
二、案經國防部北部軍事法院檢察署函送臺灣宜蘭地方法院檢察
    署檢察官偵查起訴。
    理  由
一、上開犯罪事實，業據被告乙○○、甲○○、丙○○於本院審
    理時坦承不諱，並經共同被告鍾天譯及如附表編號1至100所
    示之證人證述明確，且有現金收支登記簿、領款收據、核銷
    簽呈及國防部北部地方軍事法院98年度重訴字第1號卷宗資
    料在卷可稽，核均與被告前開任意性自白之事實相符，自堪
    信為真實。綜上所述，本件事證明確，被告3人之犯行均堪
    以認定，均應依法論科。
二、被告等3人於獎勵金領款收據上偽簽上開被害人之署名，因
    該收據本有表示對該款項為收受之法律上用意證明，當屬刑
    法上之私文書。且被告3人於服義務役之期間，均曾擔任宜
    蘭縣宜蘭市金六結營區陸軍蘭陽地區指揮部機步第二營第三
    連預財士之職務，均為依法令服務於國家所屬機關，而具有
    法定職務權限之公務員，故核被告3人所為，均係犯刑法第
    216 條、第210條之行使偽造私文書罪及刑法第216條、第
    213條之行使公文書登載不實文書罪。被告3人分別於擔任預
    財士之期間，與連長鐘天譯就上揭犯行，有犯意之聯絡及行
    為之分擔，均為共同正犯。被告偽造署押之行為，為偽造私
    文書之階段行為，而偽造私文書及公文書登載不實事項之低
    度行為，均復為行使之高度行為所吸收，均不另論罪。被告
    3人分別於如附表所示之領款收據上偽造被害人之署押，並
    持以報銷而行使，及於公文書上登載不實事項而持以行使之
    行為，雖均係數行為，然以其本質上原具有反覆、延續實行
    之特徵，則被告基於概括之犯意，在密切接近之一定時、地
    持續實行之複次行為，依社會通念，於客觀上認為符合一個
    反覆、延續性之行為觀念者，於刑法評價上，即應僅成立集
    合犯一罪，應分別論以一行使偽造私文書罪及一行使公文書
    登載不實文書罪。被告所犯上開2罪，犯意各別，行為互殊
    ，應分論併罰。被告3人利用職務上之機會而為上開行使偽
    造私文書罪之犯行，應依刑法第134條之規定，加重其刑至
    二分之一。爰審酌被告3人之智識程度、犯罪動機、目的，
    因受上級長官指示，而共同冒用他人名義於領款收據上偽簽
    署押，並持以報銷，而登載於公文書上並持以行使，其所生
    危害非輕，惟念其犯後均已坦承犯行，態度良好等一切情狀
    ，分別量處如主文所示之刑，並定其應執行之刑。至如附表
    所示被告3人分別偽造之簽名，雖經國防部北部地方軍事法
    院檢察署於共同被告鍾天譯之案件中執行沒收在案（參見該
    署98年10月28日執他字第47號卷），惟該偽造之署押既尚未
    滅失，爰依刑法第219條之規定宣告沒收之。查被告3人前均
    未曾受有期徒刑以上刑之宣告，此有卷附臺灣高等法院被告
    前案紀錄表可按，其因一時失慮而犯罪，經此起訴審判，當
    知所警惕，信無再犯之虞，本院認所宣告之刑以暫不執行為
    適當，爰均併諭知緩刑2年，以啟自新。
據上論斷，應依刑事訴訟法第273條之1、第299條第1項前段，刑
法第28條、第216條、第210條、第213條、第219條、第134條、
第51條第5款、第74條第1項第1款，判決如主文。
本案經檢察官張立言到庭執行職務
中    華    民    國    98    年    12    月     1    日
                  刑事第三庭法  官  鄭貽馨
以上正本證明與原本無異。
如不服本判決應於收受送達後十日內向本院提出上訴書狀，並應
敘述具體理由；其未敘述上述理由者，應於上訴期間屆滿後二十
日內向本院補提理由書(均須按他造當事人之人數附繕本)「切勿
逕送上級法院」。
                            書記官  高雪琴
中    華    民    國    98    年    12    月    1     日
附錄本案論罪科刑法條全文：
中華民國刑法第216條
（行使偽造變造或登載不實之文書罪）
行使第 210 條至第 215 條之文書者，依偽造、變造文書或登載
不實事項或使登載不實事項之規定處斷。


司法院資訊處製作；財團法人民間司法改革基金會備份。
